臺灣高等法院臺南分院刑事裁定
111年度聲字第48號
聲明異議人  
即受處分人  謝政憲


                    現於法務部○○○○○○○○執行強制戒治中
上列聲明異議人因違反毒品危害防制條例案件，不服本院中華民
國110年12月9日所為之裁定（110年度毒抗字第945號），提起聲
明異議，本院裁定如下：
    主  文
聲明異議駁回。                                         
    理  由
一、聲明異議意旨略以：聲明異議人謝政憲在臺南看守所附設勒
    戒所觀察勒戒，所內規定新收進所時因疫情，需要隔離14日
    才能會客，母親在隔離期間申請會客2次，因隔離期間無法
    會客而返回，在母親會客時，心理醫師已經二次評估結束，
    隔天母親就來會客，故動態因子中社會穩定度多加5分（即
    入所後家人是否訪視：勾選「無」，加計5分），導致聲明
    異議人總分有多加5分的疑慮，為此，聲明異議，請求撤銷
    強制戒治處分裁定等語。
二、按受刑人或其法定代理人或配偶以檢察官執行之指揮為不當
     者，得向諭知該裁判之法院聲明異議，固為刑事訴訟法第4
    84條所明定。但該條所稱「諭知該裁判之法院」，乃指對被
    告之有罪判決，於主文內實際宣示其主刑、從刑之裁判而言
     。倘其聲明異議係向其他無管轄權之法院為之，其聲請為
    不 合法，應由程序上駁回，無從為實體上之審查；若判決
    主文並未諭知主刑、從刑，而係因被告不服裁判，向上級法
    院提起上訴或抗告之救濟程序，經上級法院以原審裁判並無
    違誤，維持原審裁判，諭知「上訴駁回」或「抗告駁回」者
    ，即非該條所指「諭知該裁判之法院」（最高法院109年度
    台抗字第1939號、98年度台抗字第196號裁定參照）。而對
    於毒品危害防制條例所規定之觀察、勒戒及強制戒治等事項
    所為之裁定，乃拘束人身自由之保安處分，雖非屬刑罰，但
    其既係對被告將來之危險性所為拘束其身體自由等之處置，
    以達教化與治療之目的，為刑罰之補充制度，自與科刑判決
    有同等效力。如對檢察官依該等保安處分裁定之指揮執行，
    認有所不當，自得適用刑事訴法第484條規定為聲明異議，
    惟此聲明異議，仍應依該規定「向諭知該裁判之法院聲明異
    議」，亦即其管轄法院係於裁定主文內實際宣示其保安處分
    之法院而言。經查：聲明異議人前因施用毒品案件，依臺灣
    臺南地方法院（下稱臺南地院）110年度毒聲字第93號裁定
    受勒戒處所觀察、勒戒處分，認有繼續施用毒品之傾向，經
    臺南地院110年度毒聲字第1154號裁定令入戒治處所施以強
    制戒治，聲明異議人對該強制戒治裁定不服，提起抗告，前
    經本院110年度毒抗字第945號裁定抗告駁回確定（不得再抗
    告），有臺灣高等法院被告（即聲明異議人）前案紀錄表存
    卷，並經本院經調取前述歷審裁定查閱無訛。顯見對聲明異
    議人諭知強制戒治之法院為臺南地院，本院對於一審臺南地
    院裁定強制戒治處分內容並未更易，而係維持該裁定而諭知
    「抗告駁回」，並未於裁定主文諭知強制戒治等相關之保安
    處分，揆諸前揭說明，本院自非屬刑事訴訟法第484條所指
    「諭知該裁判之法院」，聲明異議狀記載不服本院110年度
    毒抗字第945號裁定，末行記載「臺南地院轉呈高等法院臺
    南分院」，顯係向非諭知強制戒治處分之本院聲明異議，於
    法不合，本院無從為實體上之審查，應予駁回。
三、次按受刑人或其法定代理人或配偶以檢察官執行之指揮為不
    當者，得向諭知該裁判之法院聲明異議，刑事訴訟法第484
    條定有明文。又執行機關對於審判機關所為之裁判，並無審
    查內容之權，故裁判是否違法，並非執行機關所得過問，是
    聲明異議之對象，應係檢察官之執行指揮行為，而非檢察官
    據以指揮執行之裁判，故所稱「檢察官執行之指揮不當」，
    係指檢察官有積極執行指揮之違法及其執行方法有不當等情
    形而言；檢察官如依確定判決、裁定指揮執行，即無執行之
    指揮違法或其執行方法不當之可言，至於原確定判決、裁定
    ，是否有認定事實錯誤或違背法令之不當，應循再審或非常
    上訴程序以資救濟，尚無對之聲明異議之餘地（最高法院10
    8年度台抗字第79號裁定參照）。經查，臺灣臺南地方檢察
    署檢察官依據前述臺南地院110年度毒聲字第1154號及本院1
    10年度毒抗字第945號確定裁定執行對於聲明異議人之強制
    戒治處分，臺南地院110年度毒聲字第1154號裁定主文諭知
    「謝政憲令入戒治處所強制戒治，其期間為陸個月以上，至
    無繼續強制戒治之必要為止，但最長不得逾壹年」，本院11
    0年度毒抗字第945號裁定主文諭知「抗告駁回」，文義均屬
    明確，並無疑義。而裁判一經確定，除有違法情事經非常上
    訴或再審程序，加以撤銷或變更者外，即有執行力，檢察官
    應據以執行。本件檢察官依確定裁定對聲明異議人執行強制
    戒治處分，難認其指揮執行有何違法、不當之情形。再由聲
    明異議意旨主張其於觀察勒戒前兩週屬疫情隔離期，無法會
    客，其母前來會客時心理醫師已評估完畢，導致評估標準紀
    錄表「社會穩定度」多列5分之疑慮等情，顯係對於「有無
    繼續施用毒品傾向評估標準紀錄表」之計分標準再事爭執，
    而非對於檢察官指揮執行強制戒治處分有何違法、不當之具
    體指摘，即非屬刑事訴訟法第484條之聲明異議，亦非同法
    第483條對於裁判文義之聲明疑義，本院無從審究。
四、綜上所述，聲明異議人以本院為諭知強制戒治之法院，向本
    院聲明異議，程序上即非合法。且其聲明異議意旨，仍係針
    對本院110年度毒抗字第945號裁定不服，非屬刑事訴訟法第
    484條對於檢察官執行指揮不當聲明異議，亦非同法第483條
    對於裁判之文義有疑義而聲明疑義，其執此聲明異議之主張
    為無理由，應予駁回。　　
據上論斷，應依刑事訴訟法第486條，裁定如主文。
中　　華　　民　　國　　111 　年　　1 　　月　　25　　日
                  刑事第六庭    審判長法　官  張瑛宗
                                      法　官  李秋瑩
                                      法　官  林逸梅
以上正本證明與原本無異。
不得抗告。
　　　　　　　　　　　　　　　　　　　書記官  施淑華
中　　華　　民　　國　　111 　年　　1 　　月　　25　　日